臺灣高等法院民事判決
                                   108年度上易字第1003號
上  訴  人  曾明煌


訴訟代理人  黃美鳳 
被  上訴人  蔡阿珍 


訴訟代理人  楊承翰 

上列當事人間請求侵權行為損害賠償事件，上訴人對於中華民國
108年5月28日臺灣新北地方法院108年度訴字第508號第一審判決
提起上訴，本院於108年12月5日言詞辯論終結，判決如下：
    主  文
上訴駁回。
第二審訴訟費用由上訴人負擔。 
    事實及理由
一、上訴人主張：被上訴人於民國106年1月23日上午10時35分許
    ，騎乘車牌號碼000-000號普通重型機車（下稱A機車），自
    新北市○○區○○街00號路邊起步行駛時，為閃避前方機車，其
    A機車左側把手與對向由上訴人騎乘之車牌號碼000-000號普
    通重型機車（下稱B機車）發生擦撞（下稱系爭車禍），上
    訴人因此人車倒地，受有左腦梗塞型中風、右手肘3×1.5公
    分、左手腕4×1公分、右膝3×2公分、右腳踝1.5×1公分、左
    脛骨2×1公分、右鼠蹊外側6×5公分傷口等傷害，且被上訴人
    亦未立即將上訴人送醫治療，導致上訴人重度殘障，爰依民
    法第184條第1項前段、第193條第1項、第195條第1項規定，
    請求被上訴人給付上訴人醫療費用新臺幣（下同）14萬元、
    住院1年之看護費用512,900元、精神慰撫金347,100元，合
    計100萬元，及自起訴狀繕本送達翌日起至清償日止，按年
    息5%計算之利息。
二、被上訴人則以：其騎乘A機車剛起步往前一小段距離，即發
    現上訴人騎乘B機車逆向行駛而來，其立刻煞停，然上訴人
    仍擦撞A機車之左把手並倒地，其並無任何過失；又系爭車
    禍發生後，被上訴人及里長當場均有詢問上訴人是否需就醫
    ，然上訴人揮手表示不必，並於旁人協助將其機車牽放至路
    旁後，自行走路至他處吃早餐，被上訴人並無拒絕將上訴人
    送醫治療之情事；上訴人所稱左腦梗塞型中風應非系爭車禍
    所造成，其請求被上訴人賠償相關損害，自不應准許等語，
    資為抗辯。
三、原審對於上訴人之請求，判決其全部敗訴，上訴人不服提起
    上訴，聲明：㈠原判決廢棄。㈡被上訴人應給付上訴人100萬
    元，及自起訴狀繕本送達翌日起至清償日止，按年息5%計算
    之利息。被上訴人則聲明：上訴駁回。
四、兩造不爭執之事實（本院卷第89、90頁）：
  ㈠被上訴人於106年1月23日上午10時35分許，騎乘A機車，自新
    北市○○區○○街00號西南往東北方向行駛時，其左側把手與對
    向由上訴人騎乘之B機車發生擦撞，上訴人因此人車倒地。
  ㈡事發地點為單行道，上訴人於系爭車禍發生時為逆向行駛。
  ㈢上開事故發生後，上訴人自行離開現場，並未立刻就醫，而
    係於同日下午1時許，始至醫院檢查。
五、本院之判斷兩造均同意簡化本件爭點之項目（見本院卷第90
    頁），茲分述如下：
  ㈠被上訴人就系爭車禍之發生有無過失？
  1.按因故意或過失，不法侵害他人之權利者，負損害賠償責任
    。民法第184條第1項前段定有明文。又該條所定侵權行為之
    成立，須行為人因故意過失不法侵害他人權利，亦即行為人
    須具備歸責性、違法性，並不法行為與損害間有因果關係，
    始能成立，且主張侵權行為損害賠償請求權之人，對於侵權
    行為之成立要件應負舉證責任（最高法院100年度台上字第3
    28號判決意旨參照）。是上訴人援引前開規定，主張被上訴
    人應負侵權行為損害賠償責任，自應就被上訴人具備過失之
    歸責要件，負舉證之責。
  2.上訴人雖主張被上訴人騎乘A機車起步時，為閃避前方機車
    ，以致A機車左側把手不慎與上訴人騎乘之B機車發生擦撞，
    上訴人因而倒地受傷云云。然查：
  ⑴依本院於108年11月11日準備程序期日當庭勘驗系爭車禍發生
    時路旁監視器攝錄影像之結果，被上訴人係於錄影畫面顯示
    時間10點40分15秒騎乘A機車自路邊起步，並超越前方停放
    之機車，往道路中央緩慢行駛，嗣於10點40分17秒時，A機
    車已在路中呈直線狀態，被上訴人並將右腳放置地面，將A
    機車停住，隨即上訴人即自對向騎乘B機車擦過A機車左側後
    傾斜倒地等情，有上述準備程序筆錄及附件在卷可佐（見本
    院卷第87、91-101頁），足見被上訴人於系爭車禍發生前，
    業已完成起步動作而直線行駛於道路上，並無歪斜之情形，
    是上訴人指稱被上訴人係於起步時，為閃避前方機車而偏向
    上訴人方向行駛云云，已難認可採；且自被上訴人在擦撞發
    生前，已即時將A機車停住，並將右腳放置地面之情形觀之
    ，亦堪認被上訴人於發現上訴人逆向行駛而來且甚為接近時
    ，業已採取立刻停車之方式，以避免危險之發生，經核洵屬
    正確合理之應變措施，是亦難認被上訴人有何未注意車前狀
    況並採取必要安全措施之過失情事。
  ⑵況查，系爭車禍之發生地點為單行道，上訴人係違規逆向行
    駛，此有現場照片影本存卷可稽（見臺灣新北地方法院108
    年度板司調字第6號卷宗〈下稱原審調解卷〉第65、66頁），
    並為兩造所不爭執，且上訴人雖稱其發現被上訴人後，有煞
    車減速云云（見本院卷第69頁），惟依前述勘驗結果所示，
    被上訴人在發現危險時，即立刻將A機車停住，而上訴人卻
    未將B機車煞停或採取其他閃避措施，因而導致兩車擦撞之
    結果，則上訴人既未遵守交通標誌之指示，在單行道逆向行
    駛，於發現A、B兩車甚為接近時，復未立刻採取正確有效之
    安全措施，以致兩車發生擦撞，其就系爭車禍之發生自屬有
    過失之一方甚明。復參以上訴人前對被上訴人提起過失傷害
    刑事告訴，經臺灣新北地方檢察署囑託新北市政府車輛行車
    事故鑑定委員會鑑定系爭車禍之肇事責任，鑑定意見認上訴
    人逆向行駛為肇事原因，被上訴人則無肇事因素，臺灣新北
    地方檢察署檢察官並以106年度偵字第15267號對被上訴人為
    不起訴之處分等情，亦有新北市政府車輛行車事故鑑定委員
    會鑑定意見書及前揭案號之不起訴處分書在卷可參（見原審
    調解卷第15-17頁、本院卷第123-127頁），更難認被上訴人
    有何上訴人所指之前揭過失行為存在。
  3.上訴人另主張被上訴人於系爭車禍發生後，未立即將上訴人
    送醫治療，造成其重度殘障，亦有過失云云，然被上訴人辯
    稱其當時曾詢問上訴人是否送醫，惟上訴人表示不需要，並
    自行離開現場，並非被上訴人不願將其送醫等語。經查：
  ⑴證人即新北市ＯＯ區ＯＯ里里長蔡政宗業於過失傷害案件刑事偵
    查中，到庭具結證稱：「（是否知悉案發現場為何處？車子
    行向為何？）那裡就是距離我住處20公尺左右的地方，畫面
    中，黑色車頭是朝ＯＯ路，屁股朝ＯＯＯ路，該處是單行道，黑
    色的方向是正確的，從監視器看很清楚，曾先生是逆向，跟
    蔡阿珍發生碰撞，當時我有問跌倒的曾先生是否需要叫救護
    車，他小聲回答說皮肉傷不用，後來就是路人鄰居把曾先生
    扶起來。」等語，此有臺灣新北地方檢察署106年度偵字第1
    5267號過失傷害案件106年6月22日訊問筆錄影本附卷可參（
    見本院卷第117-121頁），核與被上訴人所稱係上訴人表示
    不用送醫等語相符。且觀諸本院當庭勘驗事發當時監視器攝
    錄影像之結果，一名身穿藍色外套之男子曾在錄影畫面顯示
    時間10點41分26秒在上訴人身旁蹲下與其交談（上訴人坐在
    地上），被上訴人亦站立在旁，上訴人並快速揮動左手數下
    ，嗣於10點41分42秒、53秒時，上訴人又分別快速揮動左手
    數下，其後上訴人於10點43分經他人攙扶站起，10點46分52
    秒時路人將上訴人之B機車牽離，上訴人並於10點49分33秒
    依其原行駛方向步行離開等情，有本院108年11月11日準備
    程序筆錄在卷可佐（見本院卷第87、91-101頁），益徵上訴
    人當時確有搖手表示不需就醫，並自行步行離開現場之情事
    ，自難認被上訴人有何拒將上訴人立即送醫之情形。
  ⑵況有關上訴人所稱左腦梗塞型中風，是否為系爭車禍所造成
    乙節，業經長庚醫療財團法人林口長庚紀念醫院函覆：「據
    病歷所載，病患曾君（即上訴人）106年（下同）1月23日於
    本院急診並住院之主訴為車禍後出現語言表達困難等神經學
    症狀，全身無力一週，臨床發現曾君有血糖控制極度不佳及
    右腦梗塞型中風情形，就影像判斷，該次中風應為近期內發
    生，但無法就影像判斷腦中風確切發作時間，故也無法依病
    患之主訴區別腦中風與車禍發生之先後順序。而曾君住院期
    間2月2日又發生左腦梗塞性中風，就醫學上而言，曾君有糖
    尿病與心臟病之病史，皆為腦中風主要之危險因子，就其1
    月26日之腦部影像檢查，並無觀察到碰撞所導致的大血管剝
    離或其他大血管病變且無皮下瘀血，若病患無因車禍導致體
    內大出血或腦出血之表徵，臨床研判係車禍導致腦中風之機
    率較低。」等語，此有該院106年8月7日（106）長庚院法字
    第0913號函影本在卷可稽（見本院卷第129頁），顯見上訴
    人所患「左腦梗塞型中風」，應非系爭車禍所造成，是上訴
    人猶以被上訴人未立即將其送醫為由，指稱係因被上訴人遲
    誤送醫而導致其重度殘障云云，自無可採。
  4.綜上所述，上訴人所舉證據，均不足以證明被上訴人有何違
    反注意義務之過失存在，則其依民法第184條第1項前段規定
    ，請求被上訴人賠償其所受損害，自不能准許。
  ㈡上訴人既不得請求被上訴人賠償其所受損害，則有關上訴人
    所受傷害為何、得請求之賠償金額為若干、是否應減少被上
    訴人之賠償比例等爭點，自無再予論述之必要，併此敘明。
六、從而，上訴人依民法第184條第1項前段、第193條第1項、第
    195條第1項規定，請求被上訴人給付100萬元，及自起訴狀
    繕本送達翌日起至清償日止，按年息5%計算之利息，為無理
    由，應予駁回。原審所為上訴人敗訴之判決，並無不合。上
    訴論旨指摘原判決不當，求予廢棄改判，為無理由，應駁回
    其上訴。
七、本件事證已臻明確，兩造其餘之攻擊或防禦方法及所用之證
    據，經本院斟酌後，認為均不足以影響本判決之結果，爰不
    逐一論列；另上訴人聲請囑託中央警察大學鑑定肇事責任部
    分，因系爭車禍之肇事責任業已明確，故無鑑定之必要，併
    附此敘明。
八、據上論結，本件上訴為無理由，依民事訴訟法第449條第1項
    、第78條，判決如主文。
中    華    民    國   108    年    12    月    19    日
                  民事第二十庭 
                        審判長法  官  陳雅玲
                              法  官  吳燁山
                              法  官  馬傲霜
正本係照原本作成。
不得上訴。 
中    華    民    國    108   年    12    月    19    日
                              書記官  崔青菁